【裁判字號】    92,訴緝,295
【裁判日期】    920805
【裁判案由】    偽造文書
【裁判全文】
台灣台中地方法院刑事判決                       九十二年度訴緝字第二九五號
    公  訴  人  台灣台中地方法院檢察署檢察官
    被      告  丙○○
右列被告因偽造文書等案件，經檢察官提起公訴 (八十九年度偵字第八五九號），本
院判決如左：
    主      文
丙○○連續行使偽造私文書，足以生損害於他人，處有期徒刑陸月，如易科罰金，以
參拾元折算壹日。
八十一年九月三十日保險單質押貸款借據（借款新台幣壹拾萬元）上偽造「乙○○」
之署押貳枚及八十一年十月二十七日保險單質押貸款借據（借款新台幣貳萬陸仟元）
上偽造「丁○○」之署押貳枚均沒收。
    事      實
一、丙○○於民國（下同）八十年五月十一日起至八十四年二月間止，在新光人壽保
    險股份有限公司（以下簡稱新光人壽保險公司）任職，擔任該公司台中縣大雅收
    費處組長職務，負責收取保費、辦理保單貸款及轉送滿期年金等工作。詎丙○○
    竟意圖為自己不法之所有，並基於概括之犯意，連續於八十一年九月三十日及同
    年十月二十七日，先後冒用公司保險客戶乙○○、丁○○以保險單質押借款新台
    幣（下同）十萬元、二萬六千元之名義，分別在其二人之保險單質押貸款借據上
    偽簽乙○○、丁○○之署押，並將乙○○、丁○○所交付以供他用之印章盜蓋其
    上，而偽造公司保險客戶乙○○、丁○○以保險單質押借款十萬元、二萬六千元
    之保險單質押貸款借據各一紙，然後分別持以行使向新光人壽保險公司詐借十萬
    元、二萬六千元，使該公司承辦人員陷於錯誤而分別如數借與，共詐得十二萬六
    千元以供花用，足以生損害於乙○○、丁○○及新光人壽保險公司對管理保險客
    戶以保險單質押借款之正確性。嗣因該二筆保單貸款之利息未按期繳納，經新光
    人壽保險公司向乙○○及丁○○催繳時，始查知上情。
二、案經新光人壽保險公司訴請台灣台中地方法院檢察署檢察官偵查起訴。
    理      由
一、訊據被告丙○○對於前開犯罪事實坦承不諱，核與告訴人新光人壽保險公司之代
    理人陳文俊、蔡慶龍、甲○○、戊○○及證人乙○○、丁○○分別於偵查中、本
    院審理時指證述之情節相符，並有保險客戶乙○○、丁○○聲明未以保單質押貸
    款之聲明書影本各一紙及偽造保險客戶乙○○、丁○○以保險單質押借款十萬元
    、二萬六千元之保險單質押貸款借據影本各一紙附卷足憑。本件事證明確，被告
    犯行堪以認定。
二、查保險單質押貸款借據性質上係屬刑法第二百十條之私文書，被告丙○○先後偽
    造公司保險客戶乙○○、丁○○以保險單質押借款十萬元、二萬六千元之保險單
    質押貸款借據各一紙，然後分別持以行使向新光人壽保險公司詐借十萬元、二萬
    六千元，使該公司承辦人員陷於錯誤而分別如數借與，共詐得十二萬六千元以供
    花用，自足以生損害於乙○○、丁○○及新光人壽保險公司對管理保險客戶以保
    險單質押借款之正確性，核其所為，係犯刑法第二百十六條、第二百十條之行使
    偽造私文書罪及同法第三百三十九條第一項之詐欺取財罪。被告盜用乙○○、丁○○印章及偽造乙○○、丁○○署押，為偽造私文書之階段行為，均不另論罪，
    偽造後持以行使，其偽造之低度行為應為行使之高度行為所吸收，僅論以行使偽
    造私文書罪。被告先後二次行使偽造私文書、詐欺取財之犯行，均時間緊接，犯
    罪構成要件相同，顯皆係基於概括犯意為之，均應依連續犯之規定各以一罪論，
    並均依法加重其刑。被告所犯上開二罪，有方法結果之牽連關係，為牽連犯，依
    刑法第五十五條規定應從一重依連續行使偽造私文書罪處斷。爰審酌被告尚未將
    所詐得款項返還告訴人及其犯罪之動機、目的、手段、所生危害與犯罪後坦承犯
    行等一切情狀，量處如主文所示之刑，並諭知易科罰金之折算標準，以資懲儆。
    又被告犯罪後刑法第四十一條關於得易科罰金之案件，由犯最重本刑三年以下有
    期徒刑以下之罪，修正為五年以下有期徒刑以下之罪，並已於九十年一月十二日
    生效，被告所犯本件之罪，而受六月以下有期徒刑之宣告，依法得易科罰金自屬
    對被告有利，依刑法第二條第一項前段自應適用修正後刑法第四十一條第一項之
    規定；再被告犯罪後，其行為時之罰金罰鍰提高標準條例第二條所定之易科罰金
    折算標準，已於八十二年二月五日修正提高為一百倍折算一日，並於同月七日生
    效，比較新舊法律規定，以舊法對被告較有利，依刑法第二條第一項但書規定，
    應適用行為時法之折算標準即三十元折算一日，併予明。八十一年九月三十日
    保險單質押貸款借據（借款十萬元）上偽造「乙○○」之署押二枚及八十一年十
    月二十七日保險單質押貸款借據（借款二萬六千元）上偽造「丁○○」之署押二
    枚，應依刑法第二百十九條規定宣告沒收。
三、據上論斷，應依刑事訴訟法第二百九十九條第一項前段、刑法第二條第一項、第
    五十六條、第二百十六條、第二百十條、第三百三十九條第一項、第五十五條、
    第四十一條第一項前段、第二百十九條、罰金罰鍰提高標準條例第一條前段、修
    正前罰金罰鍰提高標準條例第二條第一項，判決如主文。
中     華    民    國      九十二    年       八      月       五       日
                                    臺灣臺中地方法院刑事第三庭
            法  官  朱光國
右正本證明與原本無異。
如不服本判決，應於判決送達後十日內向本院提出上訴狀( 應附繕本 )，上訴於臺灣
高等法院臺中分院。
                                        書記官
中     華    民    國      九十二    年       八      月       七       日
刑法第二百十條：
偽造、變造私文書，足以生損害於公眾或他人者，處五年以下有期徒刑。
刑法第二百十六條：
行使第二百十條至第二百十五條之文書者，依偽造、變造文書或登載不實事項或使登
載不實事項之規定處斷。
刑法第三百三十九條第一項：
意圖為自己或第三人不法之所有，以詐術使人將本人或第三人之物交付者，處五年以
下有期徒刑、拘役或科或併科一千元以下罰金。
                                                                        Ａ


司法院資訊處製作；財團法人民間司法改革基金會備份。
